台灣高等法院臺中分院民事判決　九十一年度上國字第七號
　　　上　 訴　 人　台中縣大雅鄉公所
　　　法 定代理 人　甲○○
　　　被　上訴　人　丙○○○
　　　兼訴訟代理人　乙○○
右當事人間請求損害賠償事件，上訴人對於臺灣臺中地方法院中華民國九十一年度訴
字第六二四號第一審判決提起上訴，本院判決如左：
    主    文
原判決關於命上訴人給付被上訴人乙○○超過新台幣伍拾捌萬零壹拾玖元，給付被上
訴人丙○○○超過新台幣肆拾伍萬零肆佰參拾柒元部分，及各該部分假執行之宣告，
暨訴訟費用除確定部分外之裁判均廢棄。
右開廢棄部分，被上訴人在第一審之訴及其假執行之聲請均駁回。
其餘上訴駁回。
第一、二審訴訟費用除確定部分外，由上訴人負擔二分之一，餘由被上訴人負擔。
    事    實
甲、上訴人方面：
一、聲明：
（一）原判決關於上訴人敗訴部分廢棄。
（二）右廢棄部份被上訴人在第一審之訴及假執行之聲請均駁回。
二、陳述：
（一）按「抗告人欲起訴請求相對人國家賠償，即應依國家賠償法第十二條規定向相
      對人所在地之法院起訴，其依刑事訴訟法於刑事訴訟程序中提起附帶民事訴訟
      ，請求相對人國家賠償，難認為合法。」（最高法院八十七年度台抗字第五十
      二號），又「刑事訴訟法第四百八十七條第一項所定附帶民事訴訟之對象，除
      刑事被告外，固兼及於依民法負賠償責任之人。惟該條項所稱之「依民法負賠
      償責任之人」，係指該刑事案件中依民法規定應負賠償責任之人而言。」（最
      高法院八十七年度台抗字第二七八號意旨）。查原判決以本件被上訴人於本件
      審理中經本院闡明訴訟標的法律關係後，對被告臺中縣大雅鄉公所追加國家賠
      償法第二條第二項前段為請求權基礎，其追加應否准許，即應適用民事訴訟法
      之規定，而准予被上訴人為訴之追加，然參照前揭最高法院一再闡示之意旨，
      國家賠償法之請求權人並不得於刑事訴訟程序中以附帶民事訴訟之方式提起訴
      訟，則本件由刑事庭依刑事訴訟法第五百零四條第一項將其移送於民事庭後，
      被上訴人亦不得適用關於獨立民事訴訟追加他訴之法規，追加國家賠償法之請
      求，故本件原判決同意被上訴人為訴之追加，顯然有判決違背法令之違法。
（二）又按「因犯罪而受損害之人，得於刑事訴訟程序附帶提起民事訴訟，對於被告
      及依民法負賠償責任之人，請求回復其損害，刑事訴訟法第四百八十七條第一
      項定有明文。準此規定，在刑事附帶民事訴訟之當事人，原告必須為因犯罪而
      受損害之人，而被告則以刑事被告及其他依民法負賠償責任之人為限，此項限
      制於該附帶民事訴訟經刑事法院依同法第五百零四條第一項規定以裁定移送同
      院民事庭後，亦有其適用。」最高法院八十年度台抗字第一○○號參照，原判
　　　決認：「．．．故刑事訴訟法第四百八十七條所謂『依民法負賠償責任之人』
　　　，不應侷限於民法法典，因民事特別法諸如國家賠償法、土地登記規則、公司
　　　法等規定應負損害賠償責任之人，既植基於民法之基本規定，亦應包括在附帶
　　　民事訴訟可得請求之範圍內，．．．」其適用法則顯有不當，且已不當擴張附
　　　帶民事訴訟之適用範圍，且可能造成所有之民事案件皆利用附帶民事訴訟程序
　　　起訴後，再追加其他訴訟標的，顯非附帶民事訴訟立法之本意，再查本件被上
　　　訴人於依法提起附帶民事訴訟之前，已先行與上訴人協議請求國家賠償，顯然
　　　被上訴人明知本件應屬國家賠償事件，卻先主張上訴人應依民法第一百八十八
　　　條規定負損害賠償責任而提起附帶民事訴訟，嗣再追加國家賠償法第二條之請
　　　求權，被上訴人此舉顯係意圖規避附帶民事訴訟之限制，故原判決之見解自不
　　　足採。
（三）退步言之，倘鈞長認被上訴人於原審所為訴之追加有理由，惟按強制汽車責任
      保險保險人依強制汽車責任保險法規定給付之保險金，視為加害人或被保險人
      損害賠償金額之一部分；加害人或被保險人受賠償請求時，得扣除之，強制汽
      車責任保險死亡給付之受益人，為受害人之繼承人，強制汽車責任保險法第三
      十條、第十條分別定有明文。查被害人陳耀煌之繼承人即被上訴人，已受領被
      害人因車禍死亡之保險給付新台幣（下同）壹佰肆拾萬元，已經被上訴人陳明
      在卷，應認被上訴人依比例各受領柒拾萬元之保險金，揆諸前開說明，被上訴
      人各受領之柒拾萬元保險金，應視為加害人或被保險人損害賠償金額之一部分
      ，應自被上訴人所請求賠償金額之範圍內扣除。又原判決認上訴人應分別給付
      壹佰萬元之慰撫金，亦屬過高，併予敘明。
三、證據：除援用第一審所提證據外，補聲請傳訊證人薛宏祺、鄭俊杰、蔡有祥。
乙、被上訴人方面：
一、聲明：上訴駁回。
二、陳述：保險費係由被害人陳耀煌所繳，不應將強制汽車責任保險之保險理賠金由
    本件損害賠償金額中扣除。
    理      由
甲、程序方面：本件上訴人陳稱刑事訴訟法第四百八十七條第一項所稱之「依民法負
    賠償責任之人」，乃係指該刑事案件中依民法規定應負賠償責任之人，而國家賠
    償法之請求權人不得於刑事訴訟程序中以附帶民事訴訟之方式提起訴訟，本件原
    審判決所為准許被上訴人對上訴人臺中縣大雅鄉公所追加國家賠償法第二條第二
    項前段為請求權之基礎，顯有違背法令之情事等語，然查：
一、按因犯罪而受損害之人，於刑事訴訟程序得附帶提起民事訴訟，對於被告及依民
    法負賠償責任之人，請求回復其損害；前項請求之範圍，依民法之規定，刑事訴
    訟法第四百八十七條定有明文。查本事件係因被上訴人於臺灣台中地方法院刑事
    庭八十九年度交訴字第一八０號業務過失致死案之第一審言詞辯論終結前依侵權
    行為之法律關係提起本件附帶民事訴訟，嗣經臺灣臺中地方法院刑事庭移送前來
    ，至本件紛爭事實是否得依侵權行為之法律關係加以規範，誠屬訴有無理由之實
    體判斷，無涉於提起本件附帶民事訴訟程式是否合法，本件既已於形式上符合附
    帶民事訴訟關於期間、程式及管轄法院之要件規定，自屬合法，應無疑義。
二、復以：
（一）次按刑事庭移送民事庭之附帶民事訴訟，如其提起附帶民事訴訟為合法者，則
      移送後之訴訟程序，即應適用民事訴訟法之規定，故移送後之訴訟階段中，有
      無變更、追加，以及其變更、追加，應否准許，均不得溯及移送前適用刑事訴
      訟法之規定為判斷，最高法院著有五十五年度台抗字第四五一號裁判要旨可供
      參酌。又附帶民事訴訟之立法目的即在於，因犯罪而受有損害之人，在刑事訴
      訟程序中，得附帶提起民事訴訟請求損害賠償，以求便利、迅速，一次解決當
      事人間之民刑紛爭，一方面訴訟關係人無庸雙重應訴，另方面也可避免法院重
      複審判及裁判之矛盾。故刑事訴訟法第四百八十七條所謂「依民法負賠償責任
      之人」，不應侷限於民法法典，因民事特別法諸如國家賠償法、土地登記規則
      、公司法等規定應負損害賠償責任之人，既植基於民法之基本規定，亦應包括
      在附帶民事訴訟可得請求之範圍內，方符合該條之立法意旨，而達到一次解決
      當事人間之民刑糾紛之立法目的。
（二）本件係公務員於執行職務過程中，因車禍過失致被害人死亡之事件，針對依法
      令從事於公務之行為人而言，得據民法第一百八十六條之規定，資以規範，復
      因國家賠償法第二條第二項規定：公務員於執行職務行使公權力時，因故意或
      過失不法侵害人民自由或權利者，國家應負損害賠償責任，且國家損害賠償，
      除依本法規定外，適用民法規定；國家損害賠償，本法及民法以外其他法律有
      特別規定者，適用其他法律，分別為同法第五條及第六條所明文規定，是以，
      國家賠償法既為憲法第二十四條規定公務員違法侵害人民之自由或權利時，被
      害人得請求國家賠償所依據之法律，公務員於執行職務行使公權力時，因故意
      或過失不法侵害人民自由或權利者，依該法之規定國家即負有損害賠償責任，
      而優先於民法相關規定之適用，另以公務員因故意違背對於第三人應執行之職
      務，致第三人受損害者，負賠償責任，其因過失者，以被害人不能依他項方法
      受賠償時為限，負其責任（民法第一百八十六條第一項），從而，本件行為人
      是否有侵權行為之事實，又應負賠償責任之主體究為國家機關抑或行為人，均
      立基於同一社會生活事實，並非二致，無庸置疑。
（三）查：本件被上訴人經原審闡明訴訟標的法律關係後，對上訴人追加國家賠償法
      第二條第二項前段為請求權基礎，其追加應否准許，依前揭裁判要旨揭示，應
      適用民事訴訟法之規定，而被上訴人追加之請求權基礎之社會事實與原訴之主
      要爭點均為任職於上訴人臺中縣大雅鄉公所之行為人張國男於執行職務時，因
      過失導致被害人陳耀煌致死之事實，其請求利益之主張在社會生活上可認為同
      一，而其原請求之訴訟及證據資料於審理繼續進行在相當程度範圍內具有一體
      性，衡之附帶民事訴訟建制之目的及紛爭解決一次性之訴訟理想，應認原審允
      許被上訴人所為之追加，並無違誤。
（四）再者，法院因第二百五十五條第一項但書規定，而許訴之變更或追加，或以訴
      為非變更或無追加之裁判，不得聲明不服，民事訴訟法第二百五十八條第一項
      定有明文，並有最高法院四十六年度台上字第五四八號判例足資參照，是上訴
      人就原審所為允許被上訴人追加以國家賠償法第二條第二項前段之請求權基礎
      要無聲明不服之餘地，上訴人就此所為爭執，實屬無據。
乙、實體部分：
一、被上訴人起訴主張：行為人張國男係上訴人臺中縣大雅鄉公所清潔隊隊員兼垃圾
    車司機，於八十九年九月十九日上午九時三十分左右，駕駛上訴人所有之垃圾車
    ，沿台中縣大雅鄉○○路，由沙鹿往大雅方向行駛，執行其收取垃圾之職務時，
    途經中清路四段空軍基地大門前，本應注意兩車併行之間隔，並隨時採取必要之
    安全措施，以策安全，且又無不能注意之情事，竟於遇紅燈暫停時未注意右側車
    輛動態，於起動後超越時未保持安全間隔，致垃圾車右側車身擦撞同向由被害人
    陳耀煌（被上訴人二人之子）所駕駛之重機車之左側後視鏡，使陳耀煌人車倒地
    ，而受有頭部外傷、顱內出血之傷害，送醫後延至同年月二十三日下午五時三十
    分許，不治死亡，以致被上訴人乙○○受有支出殯葬費參拾萬壹仟伍佰陸拾陸元
    、醫療費用壹萬陸仟零壹拾玖元、喪失法定扶養費用參拾玖萬壹仟肆佰零貳元及
    精神上損害貳佰萬元等，共計為貳佰柒拾萬捌仟玖佰捌拾柒元之損害；致被上訴
    人丙○○○受有喪失法定扶養費用玖拾萬貳仟陸佰貳拾元及精神上損害貳佰萬元
    ，共計為貳佰玖拾萬貳仟陸佰貳拾元之損害，爰依國家賠償法第二條第二項請求
    被告臺中縣大雅鄉公所負損害賠償責任，另依民法第一百八十四條第一項前段及
    第一百八十八條第一項前段請求上訴人及行為人負連帶損害賠償責任。（原審判
    決：上訴人臺中縣大雅鄉公所應給付被上訴人乙○○壹佰貳拾捌萬零壹拾玖元，
    給付被上訴人丙○○○壹佰壹拾伍萬零肆佰參拾柒元，及均自九十年一月六日起
    至清償日止，按年息百分之五計算之利息。被上訴人其餘之訴駁回，被上訴人就
    其敗訴部分未上訴而已確定）。
二、上訴人臺中縣大雅鄉公所則以（一）被上訴人應依國家賠償法之規定請求國家賠
    償，其依民法第一百八十八條第一項請求上訴人負連帶損害賠償責任並無理由；
    （二）上訴人不同意就國家賠償法部分為訴之追加，本件訴之追加不合法；（三
    ）被上訴人請求之金額關於殯葬費部分只能請求貳拾陸萬肆仟元、法定扶養費之
    損害被上訴人乙○○只能請求玖萬柒仟捌佰伍拾元、被上訴人丙○○○部分只能
    請求貳拾貳萬伍仟陸佰伍拾伍元、精神慰撫金貳佰萬元慰撫金，實屬過高；（四
    ）本件被害人陳耀煌與有過失，應依過失相抵減輕賠償責任；以及（五）被上訴
    人已領取之保險金應予扣除等語，資為抗辯。行為人張國男雖不爭執刑事判決中
    認定行為人張國男業務過失致被害人陳耀煌致死之事實，惟以伊為任職於上訴人
    之公務員，希望被上訴人能依國家賠償法為本件之請求等語，以資抗辯。
三、針對兩造於本院就原審已認定而不加爭執之事實，分述如下：
（一）上訴人臺中縣大雅鄉公所應依國家賠償法第二條第二項負損害賠償責任：
  １、按依本法請求損害賠償時，應先以書面向賠償義務機關請求之。賠償義務機關
      對於前項請求，應即與請求權人協議；賠償義務機關拒絕賠償，或自開始協議
      之日起逾六十日協議不成立時，請求權人得提起損害賠償之訴，國家賠償法第
      十條及第十一條第一項前段定有明文。查本件被上訴人於九十年五月四日已向
      上訴人臺中縣大雅鄉公所以九十年度法賠字第一號請求賠償，經雙方協議未能
      成立，此有上訴人臺中縣大雅鄉公所於原審提出之協議不成立證明書附卷可證
      （見原審卷五九頁），故本件被上訴人追加國家賠償法為其請求權基礎已符合
      書面請求協議先行之要件，合先敘明。
  ２、次按公務員於執行職務行使公權力時，因故意或過失不法侵害人民自由或權利
      者，國家應負損害賠償責任，國家賠償法第二條第二項定有明文。經查：
    (1)本件行為人張國男為上訴人之清潔隊隊員兼垃圾車司機，行為人張國男應屬國
      家賠償法第二條所稱依法令從事公務之人員，即最廣義之公務員，又本件車禍
      事故係於行為人張國男駕駛垃圾車執行其收取垃圾之職務時所發生，且依其駕
      駛垃圾車行為之行為目的與其職務作用間之內部上有密切關連，應屬執行職務
      之行為，再者上訴人依其權責，負責鄉內垃圾清運之工作，乃國家應行完成之
      公共任務，故其行為係屬具有公法性質之給付行政行為，亦為單純高權行政行
      為之一種，應認係公權力之行使無疑。
    (2)又以，行為人張國男於八十九年九月十九日上午九時三十分左右，駕駛上訴人
      臺中縣大雅鄉公所所有垃圾車，沿台中縣大雅鄉○○路，由沙鹿往大雅方向行
      駛，途經中清路四段空軍基地大門前，本應注意汽車行駛時，駕駛人應注意兩
      車併行之間隔，並隨時採取必要之安全措施，以策安全，且無不能注意之情事
      ，竟於遇紅燈暫停時未注意右側車輛動態，於起動後超越時未保持安全間隔，
      致垃圾車右側車身擦撞同向由被害人陳耀煌所駕駛之重機車之左側後視鏡，使
      陳耀煌人車倒地而受有頭部外傷、顱內出血之傷害，送醫後延至同年月二十三
      日下午五時三十分許，不治死亡等情，業據行為人張國男於臺灣臺中地方法院
      刑事庭審理時供承不諱（見台灣臺中地方法院八十九年度交訴字第一八○號卷
      宗第十七至二十一頁、第四十六頁、第五十七頁），並於原審審理時自認在卷
      （見原審卷第三四頁），核與被上訴人乙○○於警訊及刑事偵審中指述之情節
      相符，並有台中縣警察局道路交通事故調查報告表乙份、現場照片十八紙、光
      田綜合醫院法醫參考病歷摘要一紙附於臺灣臺中地方法院檢察署八十九年度相
      字第一四三四號相驗卷（見前開相驗卷第四至六頁、第十一至十九頁）可稽。
    (3)另被害人陳耀煌確係因本件車禍受傷死亡，亦經臺灣台中地方法院檢察署檢察
      官督同檢驗員相驗屬實，製有勘驗筆錄、相驗屍體證明書及驗斷書附於前述相
      驗卷（見前開相驗卷第二十一至第二十八頁）足憑。再查被害人當時騎乘機車
      ，並頭戴安全帽，然因與行為人張國男所駕駛之垃圾車發生擦撞，機車倒地並
      刮地之地點離新鋪柏油路面邊緣約二公尺，落土位置離柏油路面邊緣約二點五
      公尺，有道路交通事故調查報告表及現場照片十八紙可稽，且經當時處理本件
      事故之台中縣豐原分局警員即證人鄭俊杰指認出現場由被害人所遺留安全帽置
      於機車倒地旁（見本院卷第五十頁、前開相驗卷第十八頁第十五張照片），復
      為上訴人所不爭執（本院卷第五十頁）是肇事當時垃圾車行駛之路線顯然已有
      逼近右側機車行駛之路線，行為人張國男未與被害人陳耀煌之機車保持適當之
      安全間隔甚明。
    (4)再按汽車行駛時，駕駛人應注意兩車併行之間隔，並隨時採取必要之安全措施
      ，道路交通安全規則第九十四條第三項定有明文。經查本件行為人張國男於前
      開時地駕車，本應注意遵守上開規定，而肇事路段為交岔路口，依當時天氣晴
      ，日間自然光，路面乾燥、無缺陷及無障礙物，視距應屬良好，有上開道路交
      通事故調查報告表附卷可查，又無不能注意之情形，詎其能注意，在行駛時應
      注意其車輛右轉路線上有無機車靠近，以免發生意外，行為人張國男未注意及
      此，以致肇事，並使被害人傷重不治死亡，況本件車禍經本院刑事庭送請台灣
      省車輛行車事故覆議鑑定委員會鑑定結果，亦同此認定，有該鑑定委員會函文
      附於前述刑事案卷（見上開刑事卷第二十九至第三十一頁）可按，益證行為人
      張國男確有過失，且其過失行為與被害人死亡間具有相當因果關係。
  ３、綜上，行為人張國男為任職於上訴人機關之公務員，於處理鄉內垃圾清運工作
      之職務行為時，因過失不法侵害被害人陳耀煌之生命權，依國家賠償法第二條
      第二項之規定，上訴人自應負國家賠償之責任。
（二）按國家損害賠償，除依本法規定外，適用民法規定，國家賠償法第五條定有明
      文。次按不法侵害他人致死者，對於支出醫療費用及殯葬費之人，亦應負損害
      賠償責任；被害人對於第三人負有法定扶養義務者，加害人對於該第三人亦應
      負損害償責任；不法侵害他人致死者，被害人之父、母，雖非財產上之損害，
      亦得請求賠償相當之金額，民法第一百九十二條第一項、第一百九十二條第二
      項及第一百九十四條分別定有明文。故本件次應審酌者乃為被上訴人請求之各
      項金額應否准許：
  １、殯葬費部分：
      被上訴人乙○○主張其支出之喪葬費用合計為參拾萬壹仟伍佰陸拾陸元，並提
      出收據影本十紙為證（見臺灣臺中地方法院九十年度交附民字第三○七號刑事
      卷證資料），其中毛巾、方巾、禮盒合計參萬元，長壽煙肆仟捌佰元、礦泉水
      柒佰貳拾元，啤酒壹仟玖佰貳拾元，米酒壹佰貳拾陸元等部分，經原審認定均
      非必要費用，應予扣除後，被上訴人並未上訴，上訴人就原審准許之部分亦未
      爭執（本院卷第五十頁），從而本件上訴人請求之殯葬費中，在貳拾陸萬肆仟
      元（計算公式為：301,566－30,000－4,000－000－0,920－126＝264,000）之
      範圍內為有理由。
  ２、醫療費用之部分：
      被上訴人乙○○主張為被害人陳耀煌支出之醫療費用共計為壹萬陸仟零壹拾玖
      元，並提出收據影本六紙為證（見臺灣臺中地方法院九十年度交附民字第三○
      七號刑事卷證資料），經核均屬必要之醫療費用，上訴人亦不爭執（本院卷第
      五十頁）從而本件被上訴人請求之醫療費用壹萬陸仟零壹拾玖元為有理由。
  ３、法定扶養義務之部分：
    (1)按直系血親相互間、夫妻相互間均互負扶養義務；負扶養義務者有數人，而其
      親等同一時，應各依其經濟能力，分擔義務；分別為民法第一千一百十四條第
      一款、第一千一百十五條第三項、第一千一百十六條之一所明定，另依同法第
      一千一百十七條規定，受扶養權利者為直系血親尊親屬時，並不以無謀生能力
      為要件，惟仍受「不能維持生活」之限制（最高法院六十二年十月十六日六十
      二年度第二次民庭庭推總會決議意旨可供參照）。本件被害人陳耀煌（五十一
      年三月八日生）係上訴人乙○○（二十年十二月十五日生）、丙○○○（二十
      六年四月二十九日生）之子，有法務部戶役政連結作業系統查詢表一紙及原告
      所提身份證影本二紙為證（見原審卷第八六頁、臺灣臺中地方法院九十年度交
      附民字第三○七號刑事卷），除被害人之外，被上訴人尚有已成年之子女四人
      （三女一男），又被害人陳耀煌死亡前正值少壯，均應認有扶養被上訴人之能
      力，而被上訴人於陳耀煌死亡時（八十九年九月二十三日），均已年逾六十歲
      ，而渠等現無工作亦無謀生能力等情，均為兩造所不爭執。
    (2)惟查被上訴人乙○○雖現無工作亦無謀生能力，惟其尚擁有二十二筆田賦及土
      地，其總價值逾千萬元等情，有財政部臺灣省中區國稅局沙鹿稽徵所九十一年
      三月十三日中區國稅沙鹿資字第０九一０００四二七三號函之歸戶財產查詢清
      單一份附卷可憑（見原審卷第二一至第二三頁、第二五頁），經核尚與不能以
      自己財產維持生活之情有間，是依民法第一千一百十七條第一項之規定，自尚
      無受扶養之權利。從而，被上訴人乙○○請求上訴人賠償其所受扶養費之損害
      參拾玖萬壹仟肆佰零貳元，於法即難謂有據，不應准許，被上訴人乙○○就原
      審駁回其此部分之請求，亦未不服。
    (3)至被上訴人丙○○○現無工作亦無謀生能力，名下亦無任何資產，其八十九年
      度僅有利息收入壹仟餘元等情，業有前述財政部臺灣省中區國稅局沙鹿稽徵處
      函文之歸戶財產查詢清單及綜合所得稅各類所得資料清單各乙份（見原審卷第
      二四頁、第二六頁）在卷可考。上訴人對被上訴人丙○○○不能維持生活一節
      並無爭執，是被害人陳耀煌對被上訴人丙○○○自負有法定扶養義務，從而，
      被上訴人丙○○○請求被告賠償其所受扶養費之損害，即屬有據，故認丙○○
      ○之扶養義務應由其配偶即被上訴人乙○○及其子女平均分擔，職是，被害人
      陳耀煌對被上訴人丙○○○應負擔六分之一之法定扶養義務。被害人陳耀煌於
      八十九年九月二十三日死亡時，被上訴人丙○○○為六十三歲，依八十六年度
      臺灣地區平均餘命表，其餘命尚有十八點七七歲，被上訴人於原審請求按十七
      年計算其受扶養期間，自無不可，復依被上訴人主張之八十八年度所得稅受扶
      養親屬寬減額柒萬貳仟元計算，按霍夫曼計算法扣除中間利息（第一年不扣除
      利息之年別5%複式霍夫曼計算法），被上訴人丙○○○一次可請求受被害人扶
      養之扶養費為壹拾伍萬零肆佰參拾柒元（計算公式為：〔72,000×12.0000000
      〈此為應受扶養十七年之霍夫曼係數〉〕÷6〈受扶養人數〉＝150,437，小數
      點以下四捨五入），上訴人就此計算亦未爭執（本院卷第五十頁），準此，被
      上訴人丙○○○主張扶養費用在壹拾伍萬零肆佰參拾柒元之範圍內為有理由，
      逾此範圍之請求則為無理由，不應准許。
四、本件被上訴人另分別請求各貳佰萬元之精神慰撫金，經上訴人辯以被上訴人所請
    求金額過高云云，惟查：被上訴人分別為被害人陳耀煌之父母，遽喪至親，家庭
    團圓天倫之樂永難回復，精神上之痛苦，自屬顯然，本院審酌被上訴人二人目前
    俱無工作，均不識字，被上訴人乙○○名下有二十二筆土地（見原審卷第二一至
    二三頁），被上訴人晚年喪子，親人乖離，精神無依，倍感痛苦，自不言可喻等
    情，另參以被上訴人之年齡、身分、地位、經濟能力及上訴人為公權力主體，其
    公務員即行為人張國男於駕駛垃圾車執行其收取垃圾之職務時未盡注意義務而肇
    事致被害人死亡等一切情狀，認原審以被上訴人請求之慰撫金均以壹佰萬元為當
    ，核屬妥適，上訴人就此所為爭執，即屬無據。
五、再者，本件上訴人陳稱被上訴人二人所領取之強制汽車責任保險之保險金各柒拾
    萬元，應自被上訴人所請求賠償金額之範圍內扣除，被上訴人則主張不應將強制
    汽車責任保險之保險理賠金由本件損害賠償金額中扣除等語。繼查：
（一）按強制汽車責任保險法之保險給付項目分別：(一)傷害醫療給付、(二)殘廢給付、
      (三)死亡給付，又保險人依強制汽車責任保險法規定給付之保險金，視為加害人
      或被保險人損害賠償金額之一部分；加害人或被保險人受賠償請求時，得扣除
      之，強制汽車責任保險法第二十五條、第三十條分別定有明文，又強制汽車責
      任保險係政策性保險，為保障被害人，且避免循環求償之不便及落實強制汽車
      責任保險法保障交通事故被害人，然亦在避免受害人之雙重求償、平衡當事人
      法律利益、平衡基金之收支，以及維持賠償義務人之損害賠償責任等之立法目
      的，使得被害人得儘速獲得賠償之保障，並使得被保險人之責任亦隨理賠而減
      輕或消滅，故有前開強制汽車責任保險法第三十條之規定，於被害人所受保險
      金理賠之範圍內減免加害人或強制汽車責任保險之被保險人之損害賠償責任，
      此不因保險費係由何人繳納而有異。
（二）經查被害人陳耀煌之繼承人即被上訴人，已受領被害人因車禍死亡之保險給付
      壹佰肆拾萬元，業經被上訴人陳明在卷（見本院卷第四六頁），應認被上訴人
      依比例各受領柒拾萬元之保險金，揆諸前開說明，被上訴人各受領之柒拾萬元
      保險金，應視為加害人或被保險人損害賠償金額之一部分，應自被上訴人所請
      求賠償金額之範圍內扣除，被上訴人拒絕扣除，實屬無據。
六、從而，被上訴人得請求之金額計為：
（一）被上訴人乙○○：伍拾捌萬零壹拾玖元【264000（殯葬費）＋16019（醫療費
      ）＋0000000（精神慰撫金）－700000（強制汽車保險理賠金）＝580019】
（二）被上訴人丙○○○：肆拾伍萬零肆佰參拾柒元【150437（扶養費）＋0000000
      （精神慰撫金）－700000（強制汽車保險理賠金）＝450437】
七、綜上所述，被上訴人依國家賠償法之損害賠償法律關係，請求上訴人應給付被上
    訴人乙○○伍拾捌萬零壹拾玖元，及給付被上訴人丙○○○肆拾伍萬零肆佰參拾
    柒元，暨均自附帶民事起訴狀繕本送達上訴人之翌日即九十年一月六日起至清償
    日止，按年息百分之五計算之遲延利息，即屬正當，應予准許；逾此部分所為請
    求，為無理由，應予駁回。至於被上訴人敗訴部分，其假執行之聲請失所附麗，
    應併予駁回。原審就超過上開應准許部分，為上訴人敗訴之判決，並為假執行之
    宣告，自有未洽。上訴意旨就此部分指摘原判決不當，求予廢棄改判，為有理由
    。至於上開應准許部分，原審判命上訴人給付，並為假執行之宣告，核無違誤，
    上訴意旨，就此部分，仍執陳詞，指摘原判決不當，求予廢棄，為無理由，應駁
    回其上訴。
八、本件事證已臻明確，兩造其餘之攻擊防禦方法及舉證，核與判決結果無影響，爰
    不逐一論列，併此敘明。
九、據上論結，本件上訴為一部有理由，一部無理由，依民事訴訟法第四百五十條、
    第四百四十九條第一項、第七十九條但書、第八十五條第一項前段，判決如主文
    。
中　　　華　　　民　　　國　　九十一　　年　　　十　　　月　　　一　　　日
~B1民事第二庭審判長法　官　童有德
~B2　　　　　　　　法　官　翁芳靜
~B3　　　　　　　　法　官　蔡秉宸
右為正本係照原本作成。
均不得上訴。
~B 　 　　　　　　書記官　蕭玉真
中　　　華　　　民　　　國　　九十一　　年　　　十　　　月　　　二　　　日
                                                                        Ｂ
